【裁判字號】    97,上更(一),217
【裁判日期】    981203
【裁判案由】    違反毒品危害防制條例
【裁判全文】
臺灣高等法院高雄分院刑事判決     97年度上更(一)字第217號
上  訴  人  臺灣屏東地方法院檢察署檢察官
上  訴  人
即  被  告  丁○○
選任辯護人  蘇吉雄律師
            陳雅娟律師
被      告  乙○○
                    現於台灣台南監獄執行中
選任辯護人  葉銘進律師
被      告  丙○○
選任辯護人  吳建勛律師
            陳慧錚律師
            梁宗憲律師
被      告  甲○○
選任辯護人  吳建勛律師
            陳慧錚律師
            梁宗憲律師
上列上訴人因被告違反毒品危害防制條例案件，不服臺灣屏東地
方法院93年度重訴字第10號中華民國96年11月2 日第一審判決（
起訴案號：臺灣屏東地方法院檢察署92年度偵字第1970、4112號
、93年度偵字第2418、2980號），提起上訴，判決後，經最高法
院發回更審，本院判決如下：
    主  文
原判決關於丁○○、丙○○、乙○○、甲○○販賣第二級毒品部
分均撤銷。
丁○○共同連續販賣第二級毒品，處有期徒刑拾年；扣押之液態
甲基安非他命淨重拾點壹伍公克，沾附甲基安非他命之空瓶壹個
均沒收銷燬之；供犯罪所用之電子磅秤壹台、夾鏈袋伍拾貳個均
沒收；販賣甲基安非他命所得新台幣拾捌萬元，其中新台幣拾伍
萬伍仟元應與乙○○連帶沒收，如全部或一部不能沒收時，以其
財產連帶抵償之；另新台幣貳萬伍仟元應與乙○○、丙○○連帶
沒收，如全部或一部不能沒收時，以其財產連帶抵償之。
乙○○共同連續販賣第二級毒品，累犯，處有期徒刑拾壹年；扣
押之液態甲基安非他命淨重拾點壹伍公克，沾附甲基安非他命之
空瓶壹個均沒收銷燬之；供犯罪所用之電子磅秤壹台、夾鏈袋伍
拾貳個均沒收；販賣甲基安非他命所得新台幣拾捌萬元，其中新
台幣拾伍萬伍仟元應與乙○○連帶沒收，如全部或一部不能沒收
時，以其財產連帶抵償之；另新台幣貳萬伍仟元應與乙○○、丙○○連帶沒收，如全部或一部不能沒收時，以其財產連帶抵償之
。
丙○○共同販賣第二級毒品，累犯，處有期徒刑捌年陸月；扣押
之液態甲基安非他命淨重拾點壹伍公克，沾附甲基安非他命之空
瓶壹個均沒收銷燬之；供犯罪所用之電子磅秤壹台、夾鏈袋伍拾
貳個均沒收；販賣甲基安非他命所得新台幣貳萬伍仟元應與丁○○、乙○○連帶沒收，如全部或一部不能沒收時，以其財產連帶
抵償之。
甲○○連續販賣第二級毒品，處有期徒刑玖年。
    事  實
一、乙○○前因賭博案件，經本院於民國88年9 月29日以88年度
    上訴字第1236號案件判處有期徒刑5 月確定，於88年12月24
    日易科罰金執行完畢；丙○○前因妨害自由案件，經本院於
    87年7 月23日以87年度上訴字第1351號判決判處有期徒刑10
    月，並由最高法院以88年度台上字第2129號判決上訴駁回確
    定，於90年5 月4 日執行完畢；均不知悔改。乙○○與丁○○二人、或乙○○、丁○○與丙○○等3 人，共同意圖營利
    ，基於販賣第二級毒品甲基安非他命之犯意，乙○○與丁○○二人並基於概括犯意，由乙○○將其自不詳姓名之人取得
    之甲基安非他命寄放在屏東縣萬丹鄉○○村○○路270 巷19
    號丁○○住處，並由丁○○、或交由丙○○負責販賣。為求
    帳目清楚，丙○○向丁○○取得毒品販賣後，販毒所得款項
    均交付丁○○，由丁○○記帳，並由乙○○、丁○○、丙○○會帳。渠等販賣第二級毒品甲基安非他命之情形如下：
  (一)乙○○提供甲基安非他命，由丁○○於92年1 月19日，在屏
    東縣萬丹鄉○○村○○路270 巷19號住處，販賣甲基安非他
    命3 台兩予甲○○，得款新台幣（下同）5 萬5 千元（乙○○與丁○○為共犯）。
  (二)乙○○提供甲基安非他命，由丁○○於92年1 月30日，在屏
    東縣萬丹鄉○○村○○路270 巷19號住處，販賣甲基安非他
    命2 台兩予甲○○，得款4 萬元（乙○○與丁○○為共犯）
    。
  (三)乙○○提供甲基安非他命，由丁○○於92年3 月27日，在屏
    東縣萬丹鄉○○村○○路270 巷19號住處，販賣甲基安非他
    命3 台兩予甲○○，得款6 萬元（乙○○與丁○○為共犯）
    。
  (四)丙○○於92年2 月14日，在屏東縣萬丹鄉○○村○○路270
    巷19號丁○○住處，向丁○○取得乙○○所提供之甲基安非
    他命後，在上開丁○○住處，出售甲基安非他命1 台兩予持
    用0000000000號行動電話之陳姓成年男子，得款2 萬5 千元
    （丙○○於該次交易，獲得3000元之利潤，此次共犯係乙○○、丁○○、丙○○3 人）。
二、甲○○意圖營利，基於販賣第二級毒品甲基安非他命之概括
    犯意，於92年1 月19日，在屏東縣萬丹鄉○○村○○路270
    巷19號丁○○住處，以5 萬5 千元之代價，向丁○○購入甲
    基安非他命3 台兩；又於92年1 月30日，在同一處所，以4
    萬元之代價，向丁○○購入甲基安非他命2 台兩；又於92年
    3 月26日18時39分接獲某人之電話，向其表示欲購買甲基安
    非他命後，於92年3 月27日，在上開丁○○住處，以6 萬元
    之代價，向丁○○購入甲基安非他命3 台兩。
三、嗣因警察依法對丁○○等實施監聽，發現丁○○等人有販賣
    甲基安非他命行為，而於92年4 月12日14時30分許，為警在
    丁○○住處查獲，並扣得乙○○所有之液態甲基安非他命淨
    重10.15 公克，沾附甲基安非他命之空瓶1 個，供販賣安非
    他命分裝用之電子磅秤1 台、夾鏈袋52個，並循線查獲乙○○等人。
四、案經保安警察第三總隊移送台灣屏東地方法院檢察署檢察官
    ，並經台灣屏東地方法院檢察署檢察官自動檢舉偵查起訴。
    理  由
甲、證據能力方面：
一、被告乙○○於93年1 月14日、93年2 月4 日警詢筆錄，經原
    審法院勘驗結果：錄音過程並無打字聲音且整個程序並無停
    頓，錄音未中斷；而依93年1 月14日警詢筆錄記載之詢問時
    間係自93年1 月14日13時起至同日13時30分止，計經過30分
    鐘，然經原審法院勘驗結果該次警詢筆錄之時間僅10分鐘；
    93年2 月4 日警詢筆錄記載之詢問時間係自93年2 月4 日14
    時10分起至同日14時30分止，計經過20分鐘，然原審法院勘
    驗結果僅有5 分鐘等情，有原審法院卷貳第268 頁背面之勘
    驗筆錄及92年度偵字第1970號卷第182-183 頁、第246-247
    頁可稽。檢察官雖舉證人即詢問及筆錄製作之員警潘泰輝、
    陳永根到庭作證，並經其2 人於原審法院審理時均證述係一
    邊問、一邊請他們回答、一邊作筆錄等語（見原審法院卷
    第117 頁背面、第118 頁、第121 頁），然證人陳永根亦證
    述如果一邊問、一邊作筆錄，10分鐘作不完，並隨即改稱「
    我們是先溝通案情，請被告回答，作好筆錄，再錄音，不是
    一邊問，一邊製作」等語（見原審法院卷第118 頁背面），
    足見上開2 次筆錄確實是事先製作完成後，再由被告乙○○
    朗讀並予以錄音無訛。而刑事訴訟法第100 條之1第1項固規
    定訊問被告，原則上應全程連續錄音；必要時，並應全程連
    續錄影；同條第2 項亦規定「筆錄內所載之被告陳述與錄音
    或錄影之內容不符者，除有前項但書情形外，其不符之部分
    ，不得作為證據」。同法第100 條之2 亦準用同法第100 條
    之1 規定。考其立法目的，在於建立訊問筆錄之公信力，並
    擔保訊問程序之合法正當；亦即在於擔保犯罪嫌疑人對於訊
    問之陳述，係出於自由意思及筆錄所載內容與陳述相符。如
    果犯罪嫌疑人之自白，係基於自由意思而非出於不正之方法
    ，且其自由之陳述與事實相符，縱令於訊問時未經全程連續
    錄音或錄音故障而無聲音，致訊問程序稍嫌微疵，仍難謂其
    自白之筆錄，無證據能力（最高法院95年度台上字第6719號
    判決參考），查被告乙○○於93年1 月14日製作完警詢筆錄
    後，已經於親閱後，在警詢筆錄後面簽名並按指印於其上，
    復於同日經移送檢察官後即以證人之身分具結作證，其內容
    與其於警詢之陳述大致相符（見92年度他字第576 號偵查卷
    第16、23至26頁）；被告乙○○於93年2 月4日 製作完警詢
    筆錄後，已經於親閱後，在警詢筆錄後面簽名並按指印於其
    上，復於同日經移送檢察官後即以證人之身分具結作證，其
    內容與其於警詢之陳述大致相符（見92年度偵字第1970號偵
    查卷第183 、188 至191 頁），顯見並無不當取供情形，而
    係出於自由意思，本院認為對於被告乙○○之人權保障並無
    侵害，且基於販毒係殘害人民身體健康及國家根本之公共利
    益等考量，應認被告乙○○警詢筆錄之上開瑕疵，不影響其
    證據能力。
二、關於丁○○於92年4 月12日警詢筆錄（見保安警察隊第三總
    隊嫌疑人丁○○之刑事偵查卷宗第1 至5 頁）部分：
  (一)經原審法院勘驗該次筆錄內容與錄音光碟結果：錄音中斷3
    次，過程中並沒有打字的聲音，且警詢警員有關「問」的部
    分，均係一字不漏的照唸，除有下述不同之處外，其他部分
    與筆錄記載之被告回答順序、內容均大致相符，有原審法院
    卷貳第216 、216 頁勘驗筆錄可證：(1)第2 頁倒數第4 行原
    記載為「帳冊是乙○○打電話叫我記載的，內容是他販賣毒
    品所得帳款」等語，原審法院勘驗結果為「帳冊是乙○○打
    電話叫我記載的，內容可能是他販賣毒品所得的帳款」等語
    。(2)第3 頁倒數第2 行原記載為「是安非他命或海洛因之類
    的東西」等語，原審法院勘驗結果為「可能是安非他命或是
    海洛因之類的東西，我沒有打開看，我不知道」等語。(3)第
    3 頁背面第1 行原記載為「我們稱安非他命是『粗的』、『
    糖仔』、『硬的』，（詳如帳冊）」等語，原審法院勘驗結
    果為「我們稱安非他命是『粗的』、『糖仔』、『硬的』」
    等語，並無「詳如帳冊」之陳述。(4)第3 頁背面第7 行原記
    載為「他都是拿到我家裏來給我」等語，原審法院勘驗結果
    為「他都是拿到我家裏來給我，叫我交給別人」等語。(5)第
    4 頁1 、2 行原記載「並叫我把寄放的東西（九九九海洛因
    磚壓縮模具各乙組、海洛因攪拌器乙具、千斤頂乙具、玻璃
    量杯乙個、木質桿棍乙隻）移放他處。」等語，原審法院勘
    驗結果為「並叫我把寄放的東西移放他處」等語，並無「九
    九九海洛因磚壓縮模具各乙組、海洛因攪拌器乙具、千斤頂
    乙具、玻璃量杯乙個、木質桿棍乙隻」之陳述。是上開不符
    部分，依刑事訴訟法第100 條之2準 用同法第100 之1 第2
    項之規定，不得作為證據。而除上開不符部分以外之內容，
    雖有錄音中斷之情形，而違反同法第100 條之1 第1 項「應
    全程連續錄音」之規定，然刑事訴訟法第100 條之1 第1 項
    於立法院司法委員會原送議條文係規定：「．．未經錄音或
    錄影，不得作為證據」，經立法院院會將之修改為「訊問被
    告，應全程連續錄音；必要時，並應全程連續錄影。但有急
    迫情況且經記明筆錄者，不在此限。」，顯見立法者的原意
    ，即未採取將「未全程連續錄音錄影」而取得被告陳述之證
    據能力予以絕對排除之立法例，是關於未全程連續錄音、錄
    影而取得被告陳述之證據能力，即應依刑事訴訟法第158 條
    之4 的規定予以衡量。本院審酌其陳述既係出於自由意思，
    而無不當取供情形，且經原審法院勘驗結果除上開不符部分
    以外，其餘記載內容均與有錄音部分大致相符，認為對於被
    告之人權保障並無侵害，且基於販毒係殘害人民身體健康及
    國家根本之公共利益等考量，認除上開不符部分外，其餘部
    分應有證據能力。
  (二)關於被告丁○○於92年7 月21日在檢察官偵查中之陳述部分
    ，被告丁○○及其辯護人雖辯稱被告丁○○在檢察官偵訊筆
    錄係延續警詢時之非任意性陳述而為陳述，以及警員要求至
    檢察官接受訊問時不得為不同之陳述，被告丁○○亦延續警
    詢筆錄因欠缺任意性而為不實之陳述云云；而被告丁○○92
    年7 月21日之警詢筆錄，經原審查詢結果，並無該次警詢之
    錄音帶，則本院自無從勘驗該次之警詢實際情形；惟本院審
    酌本件警察於92年4 月12日詢問被告丁○○時，有依法錄音
    ，已如前述，其後之詢問亦有依法錄音，此有錄音帶可參（
    對於其他被告亦有錄音），則當日之警詢所以未能查得錄音
    帶，應係因如未注意應錄音，或有錄音但機器故障致無法完
    成錄音，或於公文移送過程中遺失等可能較大，並非警察故
    意不為錄音，在此情形下，警察是否會對被告丁○○不當取
    供，甚至要求其至檢察官接受訊問時不得為不同之陳述，即
    非無疑。再者，被告丁○○並未抗辯其於檢察官偵查中之陳
    述係出於檢察官之強暴、脅迫、利誘、詐欺、疲勞訊問、違
    法羈押或其他不正之方法，且其於檢察官訊其「今日借提出
    對個過程有何意見？」時，亦稱「沒有」，且觀該日警詢筆
    錄及偵訊筆錄內容，可見被告丁○○於警詢及偵查中陳述內
    容並非全然相同，且其在偵查中所述，有部分根本係警詢中
    並未被詢及，且有部分陳述內容更為詳盡，衡情，如其在警
    詢中有遭不當取供，及被警員要求至檢察官接受訊問時不得
    為不同之陳述情形，何以就於警詢中所未詢問事項，亦一一
    回答，且有部分陳述，比警詢更為詳盡，自無所謂欠缺任意
    性而為不實之陳述可言，當然有證據能力。
三、關於被告丙○○之警詢筆錄，經原審法院勘驗該次警詢筆錄
    內容與錄音光碟結果：錄音中斷6 次，過程中遠處有稀落類
    似鍵盤敲打聲，中間有員警之認定與丙○○陳述不符之處而
    有爭執，然仍照丙○○之陳述而為記載，除有下述不同之處
    外，其他部分與筆錄記載內容均大致相符，有原審法院卷貳
    第234-235 、247-248 頁勘驗筆錄可證：第164 頁背面第
    7 行原記載為「丁○○有好幾次拿紙盒裝的物品給我叫我轉
    交給乙○○」等語，原審法院勘驗結果為「無法解釋，丁○○有好幾次拿紙盒裝的物品給我叫我轉交給乙○○」等語。
    第164 頁背面第11行原記載為「我不知道裏面是什麼東西
    ，我都有轉交給乙○○」等語，原審法院勘驗結果為「我不
    知道裏面是什麼東西。」等語，並未陳述「我都有轉交給乙○○」。第165 頁第2 行原記載為「時間我忘記了，有時
    在潮州有時在萬丹的乙○○朋友家中交給乙○○。」等語，
    原審法院勘驗結果為「時間我忘記了，有時在潮州交給乙○○。」等語，並未陳述「有時在萬丹的乙○○朋友家中」。
    第165 頁第7 行原記載「我不知道他如何記載。」等語，
    原審法院勘驗結果為「這我不知道，我不知道他怎麼記」等
    語。則上開不符部分，依刑事訴訟法第100 條之2 準用同法
    第100 之1 第2 項之規定，不得作為證據。又本院審酌經原
    審法院勘驗結果除上開不符部分以外，其餘部分記載之內容
    均與有錄音部分大致相符，且過程中有員警之認定與被告丙○○陳述不符之處而有爭執，然仍照被告丙○○之陳述而為
    記載，並未違反被告丙○○陳述之任意性；對於被告之人權
    保障並無侵害，且基於販毒係殘害人民身體健康及國家根本
    之公共利益等考量，認此部分應有證據能力。
四、關於被告以外之人於審判外之陳述，對於被告乙○○、丁○○、丙○○、甲○○之證據能力部分：
  (一)被告以外之人於警詢中所為之陳述，對於其他被告乙○○、
    丁○○、丙○○、甲○○之證據能力：
    按被告以外之人於檢察事務官、司法警察官或司法警察調查
    中所為之陳述，與審判中不符時，其先前之陳述具有較可信
    之特別情況，且為證明犯罪事實存否所必要者，得為證據。
    刑事訴訟法第159 條之2 定有明文。查被告乙○○、丁○○
    、丙○○、甲○○等人於警詢中所為之陳述，就其他被告而
    言，均屬審判外之陳述，且被告乙○○、丁○○、丙○○、
    甲○○等人嗣於原審審理中所為之陳述，均與其等於警詢中
    所為之陳述不符，而被告乙○○、丁○○、丙○○等人於警
    詢中所為之陳述，既無出於強暴、脅迫、利誘、詐欺、疲勞
    訊問、違法羈押或其他不正之方法，均有證據能力，已如前
    述，本院審酌被告乙○○、丁○○、丙○○等人於警詢中所
    為之陳述，是在記憶猶新的情況下直接作成，一般與事實較
    相近，事後即可能因記憶減弱或變化，致有不清晰或陳述不
    符之現象發生；其等先前之陳述時其他被告未在場，是陳述
    人直接面對詢問警員所為陳述較為坦然；事後可能因陳述人
    對其他被告有所顧忌或同情，因而在其他被告面前較不願陳
    述不利被告之事實；其程度上較少會受到強暴、脅迫、詐欺
    、利誘或收買等外力之影響，陳述較趨於真實。若其他被告
    在庭或有其他成員參與旁聽時，陳述人可能會本能的作出迴
    避對其他被告不利之證述，以及較無事後串證之可能等情事
    ，認為被告乙○○、丁○○、丙○○等人於警詢中所為之陳
    述（扣除不符部分），就其他被告，具有較可信之特別情況
    ，且為證明犯罪事實存否所必要者，均得為證據。
  (二)被告以外之人於於偵查中向檢察官所為之陳述，對於其他被
    告乙○○、丁○○、丙○○、甲○○之證據能力：
  1.按被告以外之人於偵查中向檢察官所為之陳述，除顯有不可
    信之情況者外，得為證據，刑事訴訟法第159 條之1 第2 項
    定有明文。查證人乙○○於93年1 月14日及93年2 月4 日經
    具結後所為之陳述，本院查無顯不可信之情況，依上開說明
    ，對於其他被告均有證據能力。
  2.共同證人乙○○於93年1 月14日及93年2 月4 日具結時，檢
    察官違反刑事訴訟法第186 條第2 項：「證人有第181 條之
    情形者，應告以得拒絕證言」之規定，未告知證人乙○○得
    拒絕證言，此有偵查筆錄可參，然拒絕證言權，專屬證人之
    權利，非當事人所得主張，證人拒絕證言權及法院告知義務
    之規定，皆為保護證人而設，非為保護被告，法院或檢察官
    違反告知義務所生之法律效果，僅對證人生效，故違反告知
    義務之證人證詞，對訴訟當事人仍具證據能力，至於證據之
    證明力如何，則由法院依具體個案判斷之（最高法院95年度
    台上字第909 號判決參照），故檢察官此部分雖違反告知義
    務，不影響對其他被告之認定，依法仍有證據能力。
  3.至於乙○○於92年8 月11日、92年8 月20日之偵訊筆錄，被
    告丁○○於92年7 月21日、92年7 月31日偵訊筆錄部分，雖
    未具結，惟其作成日期均刑事訴訟法新制施行（92年9 月1
    日）前，且被告以外之人於偵查中向檢察官所為之陳述，依
    刑事訴訟法第159 條之1 第2 項之規定，除顯有不可信之情
    況者，排除其得為證據外，原則上為有證據能力之傳聞證據
    ，得為證據之使用；而被告以外之人，除共犯、被害人、告
    訴人、告發人及證人等外，尚包括共同被告。偵查中檢察官
    訊問被告以外之共同被告，該共同被告所為之陳述，就屬於
    自己犯罪部分，乃被告之自白範疇；涉及其他共同被告犯罪
    事實者，則屬傳聞供述。若檢察官依刑事訴訟法第175 條之
    規定，以證人身分傳喚共同被告到庭作證，或雖非以證人身
    分傳喚到庭，而於訊問過程中，轉換為證人身分為調查時，
    其供述之身分為證人，檢察官自應依同法第186 條有關具結
    之規定，命證人供前或供後具結，以擔保證言係據實陳述，
    其陳述始符合同法第158 條之3 之規定，而有證據能力。倘
    違背具結之規定，未令具結，其證言應排除其得為證據；若
    檢察官以共同被告身分傳喚到庭為訊問時，其身分既非證人
    ，即無「依法應具結」問題，縱未命其具結，而訊問有關其
    他共同被告之犯罪事實，純屬檢察官調查證據職權之適法行
    使，當無違法可言，此以共同被告身分於偵查中向檢察官所
    為之陳述，與檢察官以證人身分傳訊並已依法令其具結者，
    同屬傳聞證據。此項傳聞證據證據能力之有無，應依刑事訴
    訟法第159 條之1 第2 項之規定為斷（最高法院98年度台上
    字第984 號判決參照）。本件判決所引用之被告乙○○及丁○○於偵查中關於其他被告之陳述，並無顯不可信之情況，
    且於審理中經其他被告行使對質詰問權，依法自得為證據。
五、關於通訊監察書及依監察書所取得監聽錄音譯文部分：
    按有事實足認被告或犯罪嫌疑人有最輕本刑為3 年以上有期
    徒刑之罪，並危害國家安全或社會秩序情節重大，而有相當
    理由可信其通訊內容與本案有關，且不能或難以其他方法蒐
    集或調查證據者，得發通訊監察書，通訊保障及監察法第5
    條第1 項第1 款定有明文。經查本件係依上開條文聲請對被
    告等通話內容予以監聽，其上雖未記載被監聽者之姓名，但
    已明確記載欲監聽之行動電話門號，足認其對象已確特定，
    並因而取得錄音帶、通訊譯文，有台灣屏東地方法院檢察署
    通訊監察書9 件及錄音帶、通訊譯文附卷可稽，足見上開證
    據係依據法定之程序取得，且被告乙○○、丙○○對於監聽
    譯文之內容不爭執，自得為證據。至於被告甲○○雖否認其
    有與乙○○於92年3 月26日對話，惟本院依後述之理由（見
    乙、二(四)），認該對話確係其與乙○○間之對話，復係依法
    監聽所得，自得為證據。至於上開通訊監察書雖記載依通訊
    保障及監察法第5 條第1 項第4 款之規定，認有監察之必要
    ，而發通訊監察書，惟此僅係法條之誤引，尚不影響該通訊
    監察書之效力，附此說明。
乙、被告乙○○、丁○○、丙○○、甲○○販賣第二級毒品有罪
    部分：
一、訊據被告乙○○、丁○○、丙○○、甲○○均否認有販賣第
    二級毒品甲基安非他命犯行。被告丁○○固坦承於其住處被
    查獲並扣押乙○○所有之液態安非他命淨重10.15 公克，沾
    附安非他命之空瓶1 個，供販賣安非他命分裝用之電子磅秤
    1 台、夾鏈袋52個等情不諱，然否認有何販賣第二級毒品甲
    基安非他命犯行，辯稱：被警查獲之帳冊是乙○○叫我記，
    我就記的，而且自92年7 月21日警詢時遭警員毆打頭部後才
    為自白，以後的筆錄也就照著員警的要求跟該次筆錄一致，
    實際上並沒有販賣毒品安非他命等語；被告丙○○固坦承丁○○被查獲之帳冊第1 、2 頁係其所記載，然否認有何販賣
    第二級毒品甲基安非他命犯行，辯稱：92年9 月12日的警詢
    筆錄，未連續錄音錄影，而且是警察寫好叫被告照著唸的，
    帳冊是關於賭場的錢，不是毒品的錢，被告沒有販賣第二級
    毒品甲基安非他命等語；被告乙○○固坦承有要被告丁○○
    、丙○○記帳，然亦否認有何販賣第二級毒品甲基安非他命
    犯行，辯稱：93年1 月14日、93年2 月4 日警詢筆錄，是警
    察先寫好以後才叫被告照著唸，92年8 月6 日員警潘泰輝告
    知只要供述槍砲彈刀械管制條例案件，就不辦被告販賣毒品
    案件，至於帳冊是有關於賭場的錢，跟毒品無關等語；被告
    甲○○則辯稱：行動電話號碼為0000000000號並非被告在使
    用，被告也沒有販賣安非他命等語。
二、經查：
  (一)被告乙○○於警詢中已供稱：「我只負責向丁○○收取販賣
    毒品的總金額。」（見92年度偵字第1970號偵查卷第182 、
    183 頁），及「甲○○有時候是向我拿安非他命，有時候是
    向丁○○拿的，不一定」（見92年度偵字第4112號偵查卷第
    171 頁），已經坦承其與丁○○確有販賣甲基安非他命予甲○○之事實；被告乙○○復於檢察官偵查中供稱：「安非他
    命是我向別人拿來轉交給丁○○賣。」、「都在丁○○的家
    交給他。」（見92年度偵字第4112號偵查卷第25、26頁），
    並以證人之身分具結證稱：「丁○○帳冊內記載的豐哥、峰
    仔，都是指甲○○。丁○○交給甲○○安非他命後，向他收
    錢」，「（丁○○在92年1 月19日記載55000 豐哥，55000
    是指多少數量的安非他命？）有3 台兩。」，「（丁○○在
    92年1 月30日記載40000 峰拿去，40000 是指多少數量的安
    非他命？）是2 台兩。」，「（丁○○在92年3 月27 日 記
    載60000 峰仔，60000 是指多少數量的安非他命？）約有3
    台兩，因價格會起落。」等語（見92年度他字第576 號偵查
    卷第24、25頁），亦供承並證明其與丁○○確有販賣甲基安
    非他命予甲○○之犯行無訛。
  (二)被告丁○○於警詢中供稱：「乙○○指定我轉交過（安非他
    命）3 、4 次」、「他（指乙○○）都是拿（毒品）到我家
    裡來給我，叫我交給別人」、「我都聽乙○○的指示，他只
    跟我說去指定地點等就會有人拿錢給我，我再打電話給乙○○說錢已經收到了」等語明確（見警卷(一)第3 頁及原審卷(二)
    第215 頁之勘驗筆錄）；被告丁○○復於偵查中供稱：「（
    乙○○何時將安非他命寄放在你那裡，轉交給其他買主？）
    今年1 月初。」（見92年度偵字第1970號偵查卷第128 頁）
    ，亦坦承確有保管及轉交乙○○所有之甲基安非他命無訛。
    其雖又稱不知道所轉交的東西是毒品及所收取的錢是販毒款
    項，惟其有與乙○○共同販賣甲基安非他命行為，業經共同
    被告乙○○如前，此外，復有在被告丁○○住處扣得之帳冊
    扣案可證（見92年度偵字第1970號卷第199 至205 頁），而
    被告丁○○亦承認帳冊為其所記載，且共同被告乙○○於偵
    查中供稱：丁○○的帳冊內所記的是毒品的代號，「鹼的」
    、「粗的」就是安非他命，「Ｂ」就是安非他命等語（見92
    年度偵字第4112號第25頁）；被告丁○○於偵查中亦稱：帳
    冊上之「硬」代表安非他命，「Ｂ」代表安非他命等語（見
    92年度偵字第129 至130 頁）；足見被告丁○○所稱不知所
    交付之物係甲基安非他命，亦不知所收取之款項係販賣甲基
    安非他命所得款項，顯係卸責之詞，不足採信。被告郭民復
    於偵查中供稱：「甲○○我們叫他芳哥，丙○○帳單上是記
    載豐哥，我的帳單是記載峰哥，因為我是聽乙○○電話告訴
    我，我是聽他的音記載的。」等語（見92年度偵字第132 頁
    ），核其此部分所述與被告乙○○之前開陳述相符（按「芳
    」、「豐」及「峰」之閩南語發音相同），顯見其等二人確
    有販賣甲基安非他命給甲○○行為。
  (三)被告丙○○於警詢中自承：「（你於92年2 月14日22時15分
    ，持用0000000000與0000000000之男子通話，該男子要跟你
    買『硬的1 台』係指何物？你說『25』係代表什麼？）『硬
    的1 台』係指安非他命1 兩，『25』是指新台幣2 萬5 千元
    。」，「（你賣出1 兩安非他命給持用0000000000之男子賺
    取多少差價？）1 兩安非他命賺取新台幣3000元。」，「我
    不知道他的真實姓名，我與他約在丁○○住處交易，詳細時
    間我已經忘記。」（見93年度偵字第2418號偵查卷第83、84
    頁）；復有通訊監察書（見原審卷(二)第20至21頁）及被告丙○○與持用0000000000陳姓男子之監聽紀錄譯本附卷可稽（
    見93年度偵字第2418號偵查卷第32頁），雖持用0000000000
    之購買甲基安非他命男子，並無其真實姓名、年籍可供參考
    ，但被告丙○○就此部分販賣之時間、地點、數量、金額以
    及其私下所賺取之金額供述甚為詳盡，足證被告丙○○確有
    於92年2 月14日販賣甲基安非他命給持用0000000000之陳姓
    成年男子無訛；復參酌被告洪世祿供稱交付甲基安非他命之
    地點在被告丁○○住處，而被告丁○○又供稱：記帳都是乙○○打電話給我叫我記的，收錢都是乙○○叫丙○○收來給
    我；乙○○叫我記的帳也包括丙○○的帳，日後乙○○要與
    他對帳用等語（見92年度偵字第1970號卷第129 頁），足證
    其與丁○○、乙○○間係基於共同之犯意，由乙○○提供毒
    品，丁○○提供住所放置，再由丙○○取用販賣，此部分被
    告乙○○、丁○○與丙○○等3 人間應均屬共犯。
  (四)被告甲○○雖否認有販賣第二級毒品甲基安非他命，然其確
    有向被告丁○○、乙○○於前開時地販入甲基安非他命，已
    如前述；而關於其於92年3 月27日向丁○○販入甲基安非他
    命，並有通訊監察書（見原審卷(一)第121 至123 頁）及監聽
    譯文（見92年度他字第45頁）可參，被告甲○○雖否認有使
    用門號0000000000號行動電話，且經查證結果，該門號亦非
    以被告慶芳名義申請（見原審卷(一)第166 頁）；且亦未能查
    得該監錄音帶，有內政部警政署第三總隊第二大隊98年9 月
    29日函可參（見本院上更(一)卷(一)第231 頁），而無從鑑定；
    惟行動電話門號之實際使用人與申請人未必同一，此乃日常
    所見情形；再者，被告甲○○於偵查中，經檢察官提示上開
    監聽譯文給其表示意見，亦稱：「仙仔」是在做廢鐵，「仙
    」仔是許進德等語（（見92年度他字第576 號卷第9 頁），
    顯見其並未否認有與乙○○為該對話，且共同被告乙○○於
    偵查中證稱：「（在92年3 月26日，甲○○跟你通話，電話
    內容為何？）是他問我有沒有安非他命，大件的是一公斤的
    ，小件的是一台兩，仙仔是許進德」、「（是否甲○○在92
    年3 月26日跟你聯絡後，丁○○在92年3 月27日交安非他命
    3 台兩給甲○○？）是，甲○○跟我聯絡後，我有跟丁○○
    聯絡，丁○○說他裡有三件小件的，就是三台兩，所以丁○○後來交給甲○○這些數量。」等語明確（見92年度他字第
    576 號卷第23至24頁），及被告甲○○於92年3 月26日18時
    39分許，與不詳姓名之人對話時，該不詳姓名之人有提及「
    人家從台北下來」，而其於稍後之18時46分與乙○○之對話
    中亦提及「那是台北下來要的」等語，就其時間之接近，及
    通話內容之相關性，可見該譯文內容應係被告甲○○分別與
    不詳姓名之人及乙○○通話之內容無誤。又被告甲○○購買
    之甲基安非他命數量分別為3 台兩（按1 台兩為37.5公克）
    、2 台兩、3 台兩、其數額龐大，購買之期間全部在92年1
    月間至92年3 月間，在短短約2 月期間即購入8 兩甲基安非
    他命，其非供自己施用甚明，且證人乙○○於警詢中證稱：
    「甲○○曾經當面跟我說他要販賣安非他命，‧‧‧當我看
    到丁○○所記載的帳冊時，我有問丁○○帳冊內『豐哥』及
    『峰』是誰，丁○○就跟我說是甲○○拿去賣的，‧‧‧」
    （見93年度偵字第2980號偵查卷第13頁），證人丁○○於警
    詢中亦證稱：「甲○○是負責幫乙○○販賣安非他命的人。
    」（按此部分應係指乙○○之下手，即小盤商，其與乙○○
    間並無共犯關係）；及監聽譯文中，被告乙○○向被告甲○○表示「現在價錢那麼高，你就跟他們說41或42就好了，我
    這邊給你35的空間」，均足證被告甲○○係基於販賣營利之
    意圖而先後向丁○○等販入甲基安非他命。
  (五)被告乙○○、丁○○、丙○○、甲○○嗣於原審審理中以證
    人之身分具結後互為作證，證人丁○○證稱：「（過去在保
    三總隊對所製作的筆錄實在？）有部分不實在，我講的不是
    這樣，他把我記成那樣。」，「因為他們抓到我，他們就跟
    我講說，叫我把乙○○說出來，就說我沒有事情了，說什麼
    都是乙○○，好像是一個組長跟我說的。」，「（警詢不實
    在，是警方對你作何事？）他們第1 次到我家抓我的時候，
    叫我說都是乙○○就好了，第2 次他們把我抓到隊上就打我
    了，所以我在警方講的都不實在。」，「（丁○○在地檢署
    所述實在？）警察叫我說一定要跟警方說的一樣，不然說要
    讓我關到死。」，「（乙○○有無跟你說他賣毒品？）沒有
    。」，「（丁○○你92年7 月21日作警詢筆錄裡面有供述丙○○、甲○○是幫乙○○販賣安非他命是何事？）那是我狹
    怨報復的，因為我跟甲○○有口角，在5 月份丙○○有帶2
    個人拿球棒打我，所以我是誣陷丙○○、甲○○，我不知道
    他們有無幫乙○○賣毒。」，「我是跟甲○○有口角，是因
    為丙○○跟甲○○很好，我誣陷他，是我自己的要這樣的，
    不是警方說的。」，「（跟乙○○有無恩怨？）是警察說叫
    我推給乙○○，就說我不會有事。」，「（檢察官那裡為何
    也說一樣？）警方叫我到檢察官那裡一樣說那樣，不然要我
    關到死。」；證人甲○○證稱：「（你確實有在92年3 月26
    日有跟乙○○拿安非他命？）電話不是我的，我曾經借別人
    的電話打給乙○○，聯絡買水貨香菸的事，跟安非他命無關
    。」，「（92年初在丁○○的住處，有無以1 兩1 萬5000元
    買安非他命？）沒有。」，「（除此之外，有無向乙○○買
    毒品？）沒有。」；證人丙○○證稱：「（有無在92年2 月
    14 日 賣安非他命1 兩給不知名人士？）沒有。」，「（有
    無將賣毒的錢交給乙○○？）那是賭博的錢，跟毒品無關，
    錢本身就是乙○○的。」，「（就這帳冊內容有跟乙○○、
    丁○○會過帳？）那是賭場的錢。」；證人乙○○證稱：「
    （你看一下內容，3 月26日18時39分內容，通聯內容你有印
    象？）好像有一點印象，好像是跟甲○○的對話。」，「（
    通話內容？）是在說香煙的事情。」，「（為何於檢察官那
    裏會說是毒品？）是警察把內容寫好，叫我背筆錄照著唸，
    說檢察官問我也這樣照著唸。」，「（警察局根檢察官那裡
    也這樣講，是警察叫你們背好如何背？）他說筆錄叫我先看
    懂，檢察官問我，我就這樣講，檢察官叫我簽證人保護法下
    去，就不會起訴我。」，「（你有無聽過或看過丙○○有賣
    毒品？）無，沒有在賣。」，「（丙○○有無與你共同經營
    賭場？）有。」，「（被抓前丙○○有無拿錢給你？）有，
    陸陸續續有拿錢。」，「（是什麼錢？）賭博的錢，不是毒
    品的錢。」，「（有無把一、二級毒品放在丁○○那裡交給
    丁○○、丙○○販售？）沒有。」，「（曾經交代洪百錄到
    丁○○那裡拿毒品並交錢給丁○○？）沒有。」，「我沒有
    提供毒品給丁○○，當時是警察拿他的筆錄給我看，丁○○
    都說你有，你還不說他，警察就我要說他，我才告訴檢察官
    說丁○○的事，我講的是不實在的。」云云，均核與其等分
    別於警詢及檢察官偵查中所為之陳述不符，而警員並無以強
    暴、脅迫、利誘、詐欺、疲勞訊問、違法羈押或其他不正之
    方法取得被告等人之筆錄，警員所製作之筆錄核與被告丁○○、乙○○、丙○○、甲○○等人之陳述大致相符而均有證
    據能力，已如前述，是證人丁○○、乙○○、丙○○、甲○○等人於原審審理中以證人身分所為之陳述，均顯係事後互
    為迴護而與事實不符，均不足採信。
  (六)被告乙○○另於92年3 月間起，至92年5 月9 日止，與曾昱
    雄、林明祥等人連續製造第二級毒品，前後2 次被警查獲，
    經本院以95年度上更二字第124 號判處有期徒刑12年並確定
    在案，此有本院95年度上更二字第124 號判決書及臺灣高等
    法院被告乙○○前案紀錄表各1 份附卷可參。上開期間與本
    案被告丁○○、乙○○、丙○○、甲○○之犯罪期間，即92
    年1 月19日起，至同年3 月27日止，雖有部分時間重疊，但
    本院95年度上更二字第124 號判決所認定被告乙○○初次製
    造完成甲基安非他命之時間係92年4 月6 日以後，係在本案
    犯罪時間以後，足見被告乙○○所製造完成之第二級毒品甲
    基安非他命與本案並無關係，反之，更足以認定被告乙○○
    熟悉製造安非他命之過程，且並與安非他命產銷集團有密切
    之聯繫，其所販賣之物品確係甲基安非他命無疑。
  (七)又販賣毒品係違法行為，非可公然為之，且有其獨特之販售
    通路及管道，復無公定價格，容易增減分裝之份量，而每次
    買賣之價量，可能隨時依雙方關係深淺、資力、需求量及對
    行情之認知、來源是否充裕、查緝鬆嚴、購買者被查獲時供
    述購買對象之可能風險評估等，而異其標準，非可一概而論
    ，本件被告等人既不承認其有上揭販賣毒品之事實，本院自
    無從查得其是否因非法販賣該甲基安非他命予不特定人而獲
    得具體利潤之金額，然按近年來政府為杜絕毒品之氾濫，對
    於查緝施用及販賣毒品之工作，無不嚴加執行，販賣毒品罪
    又係重罪，設若無利可圖，衡情一般持有毒品之人當無輕易
    將所持有之毒品轉讓他人而甘冒於再次向他人購買時，而有
    被查獲移送法辦之危險之理，且不論是瓶裝或袋裝之毒品，
    均可任意分裝或增減其份量，而每次買賣之價量，亦隨時隨
    雙方關係之深淺、當時之資力、需要程度及對行情之認知等
    因素，機動的調整，因之販賣之利得，除經承認犯行，或價
    量均臻明確外，委難察得實情，職是之故，縱未確切查得販
    賣賺取之實際差價，但除別有事證，足認係按同一價格轉讓
    ，確未牟利外，尚難執此認非法販賣之事證有所不足，致知
    過坦承者難辭重典，飾詞否認者反得逞僥倖，而失情理之平
    ，惟販賣之人從價差或量差中牟利之方式雖異，然其販賣目
    的在意圖營利則同一，堪認被告等人購入甲基安非他命之價
    格必較其售出之價格低廉，或以同一價格而減少毒品之份量
    ，而有從中賺取差額利潤圖利之意圖及事實，此應屬合於論
    理法則，且不違背社會通常經驗之理性判斷，是被告等人販
    賣甲基安非他命予前揭特定或不特定人，應有營利之意圖，
    亦可認定。
  (八)此外，扣押之液態甲基安非他命淨重10.15 公克（本件經鑑
    定結果確係甲基安非他命，有法務部調查局92年7 月3 日調
    科壹字第09262610130 號檢驗通知書可參－見92年度偵字第
    1970號卷第23頁），沾附甲基安非他命之空瓶1 個，供販賣
    甲基安非他命分裝用之電子磅秤1 台、夾鏈袋52個可資佐證
    ，被告丁○○、乙○○、丙○○、甲○○罪證已很明確，其
    等所辯均顯係卸責之詞，不足採信，犯行均堪認定。
三、新舊法之比較：
    查被告丁○○、乙○○、丙○○、甲○○等4 人行為後，刑
    法於94年2 月2 日經總統令修正公布，於95年7 月1 日施行
    ，而比較新舊法時應就罪刑有關之共犯、未遂犯、想像競合
    犯、牽連犯、連續犯、結合犯，以及累犯加重、自首減輕暨
    其他法定加減原因（如身分加減）與加減例等一切情形，綜
    其全部罪刑之結果而為比較（最高法院95年5 月23日刑事庭
    第8 次會議決議參照）。經查：
  (一)被告等行為後，刑法第33條第5 款修正規定「罰金：新臺幣
    1 千元以上，以百元計算之。」，而修正前刑法第33條第5
    款規定「罰金：1 元（銀元）以上。」，若換算為新臺幣，
    僅為新臺幣3 元，比較新舊法結果，就販賣第二級毒品第4
    條第2 項之併科罰金刑部分，自以被告行為時即修正前刑法
    所定罰金刑之下限較有利於行為人。就被告所為本件犯行之
    上開刑法條文規定，以修正前刑法對被告較為有利。
  (二)被告等行為後，刑法第28條關於共犯部分，修正前刑法第28
    條原規定：「2 人以上共同實施犯罪之行為者，皆為正犯」
    ，修正後則為「2 人以上共同實行犯罪之行為者，皆為正犯
    」，將舊法之「實施」修正為「實行」。原「實施」之概念
    ，包含陰謀、預備、著手及實行等階段之行為，修正後僅共
    同實行犯罪行為始成立共同正犯。是新法共同正犯之範圍已
    有限縮，排除陰謀犯、預備犯之共同正犯。新舊法就共同正
    犯之範圍既因此而有變動，自屬犯罪後法律有變更，而非僅
    屬純文字修正，應有新舊法比較適用之問題，比較修正前，
    後之規定，以修正後之規定較有利於被告。
  (三)被告行為後，刑法關於累犯之規定，自原規定：「受有期徒
    刑之執行完畢，或受無期徒刑或有期徒刑一部之執行而赦免
    後，5 年以內再犯有期徒刑以上之罪者，為累犯，加重本刑
    至2 分之1 。」，改為：「受徒刑之執行完畢，或一部之執
    行而赦免後，5 年以內故意再犯有期徒刑以上之罪者，為累
    犯，加重本刑至2 分之1 。」，因修正後之法律增加「故意
    」之要件，即就累犯加重其刑之範圍已有限縮，此部分比較
    新舊法律之結果，以修正後之法律較有利於被告。
  (四)被告行為後，95年7 月1 日修正施行之新刑法，業已刪除第
    56條關於連續犯之規定，而被告於舊法時期所為多次犯行，
    如依修正前之連續犯規定論以1 罪，僅得加重其刑至2 分之
    1 ，倘依新法則應數罪分別論斷而併罰，其刑度較依連續犯
    規定論以1 罪之結果為重，此部分以修正前舊法對被告較有
    利。
  (五)綜合比較上開結果，關於被告丁○○（最低罰金刑、共犯、
    連續犯比較）、乙○○（最低罰金刑、共犯、累犯、連續犯
    比較）、甲○○（最低罰金刑、連續犯比較）部分，以修正
    前之刑法規定較有利於被告等人，依刑法第2 條第1 項前段
    ，均應適用行為時，即修正前之舊法論處；關於被告丙○○
    （最低罰金刑、共犯、累犯比較）部分，則以修正後之規定
    較有利於被告，依刑法第2 條第1 項但書規定，應適用裁判
    時，即修正後之新法處斷。
  (六)又被告等行為後，毒品危害防制條第4 條第2 項已於98年5
    月20日修正公布，同年月20日生效，並將罰金刑部分由「新
    台幣七百萬元以下罰金」提高為「新台幣一千萬元以下罰金
    。」經比較結果，自以修正前規定有利於被告，故應適用修
    正前毒品危害防制條第4 條第2 項規定。
四、論罪科刑部分：
  (一)核被告丁○○、乙○○、丙○○販賣第二級毒品甲基安非他
    命，係犯毒品危害防制條例第4 條第2 項之販賣第二級毒品
    罪；被告甲○○意圖販賣而販入第二級毒品甲基安非他命，
    亦係犯毒品危害防制條例第4 條第2 項之販賣第二級毒品罪
    ；被告丁○○、乙○○、丙○○、甲○○於販賣時持有第二
    級毒品甲基安非他命之低度行為，為高度之販賣行為所吸收
    ，不另論罪。又被告甲○○意圖營利於92年1 月19日向丁○○購入甲基安非他命3 台兩；於92年1 月30日，向丁○○購
    入甲基安非他命2 台兩之行為，雖未據檢察官起訴，惟此部
    分與起訴部分（92年3 月26日接獲某人電話，而於於同年月
    27日向乙○○等販入甲基安非他命部分）有95年7 月1 日修
    正施行前刑法連續犯關係，為起訴效力所及，本院自得併予
    審理。被告丁○○、乙○○就犯罪事實欄一之(一)、(二)、(三)、
    部分，有犯意之聯絡與行為之分擔，均為共同正犯；被告丁○○、乙○○、丙○○就犯罪事實欄一之(四)部分，有犯意之
    聯絡與行為之分擔，亦均為共同正犯；被告丁○○、乙○○
    前後多次犯行；被告甲○○多次犯行，均時間緊接，所犯罪
    名同一，顯係基於概括之犯意反覆為之，應均依95年7 月1
    日修正施行前刑法連續犯之規定各論以一罪。被告乙○○前
    因賭博案件，經本院於民國88年9 月29日以88年度上訴字第
    1236號案件判處有期徒刑5 月確定，於88年12月24日易科罰
    金執行完畢；被告丙○○前因妨害自由案件，經最高法院判
    處有期徒刑10月確定，於90年5 月4 日執行完畢，有台灣高
    等法院被告前案紀錄表各1 份附卷可稽，被告乙○○、丙○○5 年內各再故意犯有期徒刑以上之本罪，均為累犯，除最
    重本刑無期徒刑部分不得加重外其餘部分均依法加重其刑。
  (二)原審未予詳察，遽為被告乙○○、丙○○、甲○○等人販賣
    第二級毒品部份均無罪之判決，另認被告丁○○僅成立持有
    第二級毒品罪，均有未洽。被告丁○○上訴意旨，以原判決
    就未經起訴之持有第二級毒品行為予以判決，為訴外裁判云
    云，指摘原判決不當，雖無理由（本件起訴書已載明「由乙○○將第二級毒品。寄放在丁○○住處，及交由丁○○販售
    」、「為警在丁○○住處查獲，並扣得乙○○所有之液態安
    非他命」等語，本院認檢察官已就其持有第二級毒品部分起
    訴），惟檢察官就被告丁○○、乙○○、丙○○、甲○○販
    賣第二級毒品部份上訴，指摘原判決不當，就上開認定有罪
    部分為有理由，就上開不另為無罪諭知部分為無理由，自應
    由本院將原判決關於原判決關於丁○○、丙○○、乙○○、
    甲○○販賣第二級毒品部分撤銷改判。爰審酌非法販賣第二
    級毒品，危害他人身心健康甚鉅，被告乙○○、丁○○、丙○○等人係第二級毒品甲基安非他命之大盤商，被告乙○○
    、丁○○販賣次數較多、丙○○為1 次，被告甲○○為乙○○等人之下游，其販賣次數；被告乙○○、丁○○、丙○○
    、甲○○等人之交易量大等一切情狀，各量處如主文所示之
    刑。
  (三)扣押之液態甲基安非他命淨重10.15 公克，係第二級毒品，
    沾附安非他命之空瓶1 個，因係盛裝甲基安非他命必備之物
    ，難與甲基安非他命析離，亦應一併視為毒品，均依毒品危
    害防制條例第18條第1 項前段沒收銷燬之；扣押電子磅秤1
    台、夾鏈袋52個，係被告乙○○所有，供分裝以販賣甲基安
    非他命所用之物，均依毒品危害防制條例第19條第1 項規定
    沒收；被告乙○○、丁○○販賣甲基安非他命所得共18萬元
    ，其中15萬5 千元係被告乙○○、丁○○共同販賣甲基安非
    他命所得（55000 元＋40000 元＋60000 元＝155000元），
    應諭知此部分由丁○○與乙○○連帶沒收，如全部或一部不
    能沒收時，以其財產連帶抵償之；另2 萬5 千元係被告乙○○、丁○○、丙○○共同販賣甲基安非他命所得，應諭知此
    部分由丁○○與乙○○、丙○○連帶沒收，如全部或一部不
    能沒收時，以其財產連帶抵償之。至被告甲○○部分本院僅
    認定係意圖販賣而販入，並未認定其有所得，就被告甲○○
    部份，自無沒收之必要。又查獲丁○○時另扣押之電動磨粉
    攪拌機1 台、壓製粉塊磚模具2 組、壓製千斤頂1 台、玻璃
    量杯1 個、木質桿棍1 支等物，均不能證明與販賣第二級毒
    品甲基安非他命有所關聯，毋庸為沒收之諭知，均併予敘明
    。至於被告等使用之前開行動電話機具，因並無證據證明係
    被告等人所有，且未扣案，爰不為沒收之宣告。
五、不另為無罪諭知部分：
  (一)公訴意旨另以：乙○○、丙○○與丁○○共同基於概括犯意
    ，自92年1 月間起，迄同年4 月3 日止，由乙○○將第二級
    毒品安非他命，寄放在丁○○住處，交由丁○○、丙○○販
    售方式，為求帳目清楚，丙○○取得毒品販賣，均交付丁○○款項，由丁○○記帳，並由彼等3 人會帳，有時乙○○亦
    交待丙○○前往丁○○處拿取毒品同時交付款項，丁○○亦
    曾囑咐丙○○轉交毒品款項予乙○○，乙○○亦偶為販售，
    計：壹、丁○○1.於92年3 月6 日「忠仔」先與乙○○談妥
    毒品安非他命價格後，由丁○○售予其安非他命1 斤，收取
    45萬元。2.於同年3 月8 日受乙○○囑咐，售予綽號「亮仔
    」安非他命5 兩，收取10萬元。3.於92年3 月16日售予「文
    光」安非他命6 兩，收取12萬元後，交予不詳內情之乙○○
    妻。4.於同年3 月25日，交付丙○○安非他命5 兩，收取50
    00元。5.於同年3 月25日，售予「文光」安非他命1 兩。6.
    於同年3 月23日售予綽號「樂」安非他命5 萬6 千元。7.於
    同年3 月24日分別以21萬元、7 萬6 千元，販售安非他命半
    公斤、4 兩，已分別收得21萬元、2 萬6 千元。8.於同年3
    月24日販售予「文光」安非他命1 兩，收得2 萬元。9.於同
    年3 月25日販賣安非他命3 兩，應收5 萬7 千元款項，均已
    收訖。10.於同年3 月26日販售「文光」安非他命2 兩，收取
    4 萬元。11.於同年3 月27日販出安非他命3 兩，已收得全部
    款項5 萬7 千元。12.於同年3 月30日售予綽號「亮」，安非
    他命5 兩，收取12萬元。13.於同年4 月3 日售予「文光」安
    非他命8 兩，收取16萬元。14.於同年4 月3 日售予「賓」安
    非他命5 兩，收得10萬元。15.於同年4 月3 日，售予「樂」
    安非他命5 兩，收取11萬4 千元。上開毒品販售後，獲取差
    價，交付乙○○，再從中分配獲利。乙○○於92年初，在丁○○住處，以1 兩1 萬5 千元價格，售予甲○○第二級毒品
    二次，每次1 兩，向甲○○收取如數款項，從中獲利。貳、
    丙○○從丁○○處取得安非他命後，於92年2 月11日，售予
    「亮仔」毒品2 錢。販售後，獲取差價，交付乙○○，再從
    中分配獲利。參、甲○○意在牟利，基於販賣安非他命之概
    括犯意，1.於92年3 月26日晚上售予洽購者安非他命3 兩，
    從中獲取利潤（此部分係指其於販入後之販出行為，不包括
    其意圖營利而販入部分）。2.續於同日晚上19時51分，接獲
    綽號「35」之友打來電話，欲購買1 萬元之安非他命，甲○○旋於當晚20時9 分，在高屏大橋附近，售予該人安非他命
    。甲○○復以幫助販賣安非他命之犯意，於92年3 月26日19
    時5 分，接獲綽號「謀仔」打來調借第二級毒品安非他命之
    電話，以每錢3500元之價格，於當晚囑咐不詳姓名之人士，
    在萬丹鄉新庄大廟，售予謀仔如數安非他命。認被告丁○○
    、乙○○、丙○○、甲○○亦涉犯毒品危害防制條例第4 條
    第2 項之販賣第二級毒品罪嫌云云。
  (二)按犯罪事實應依證據認定之，無證據不得認定犯罪事實；又
    不能證明被告犯罪或其行為不罰者，應諭知無罪之判決，刑
    事訴訟法第154 條第2 項第301 條第1 項分別定有明文。
    次按犯罪事實應依證據認定之，所謂證據，須適於為被告犯
    罪事實之證明者，始得採為斷罪資料。」、「認定犯罪事實
    所憑之證據，雖不以直接證據為限，間接證據亦包括在內；
    然而無論直接或間接證據，其為訴訟上之證明，須於通常一
    般之人均不致有所懷疑，而得確信其為真實之程度者，始得
    據為有罪之認定；又認定不利於被告之事實，須依積極證據
    ，苟積極證據不足為不利於被告事實之認定時，即應為有利
    於被告之認定，更不必有何有利之證據，此有最高法院53年
    台上字第2750號、76年台上字第4986號、30年上字第816 號
    判例可供參酌。況刑事訴訟法第161 條已於91年2 月8 日修
    正公布，其第1 項規定：檢察官就被告犯罪事實，應負舉證
    責任，並指出證明之方法。因此，檢察官對於起訴之犯罪事
    實，應負提出證據及說服之實質舉證責任。倘其所提出之證
    據，不足為被告有罪之積極證明，或其指出證明之方法，無
    從說服法院以形成被告有罪之心證，基於無罪推定之原則，
    自應為被告無罪判決之諭知，最高法院92年台上字第128 號
    判例亦明揭此旨。準此，刑事訴訟制度受「倘有懷疑，則從
    被告之利益為解釋」、「被告應被推定為無罪」原則所支配
    ，故得為訴訟上證明者，無論為直接或間接證據，須客觀上
    於吾人一般社會生活經驗均不致有所懷疑，而達於確信之程
    度者，且除認定被告犯罪之外，無從本於同一事證為其他有
    利於被告之合理推斷，始可以之為不利之認定，倘其證明尚
    未達於確信之程度，而有合理可疑存在時，即難據為被告有
    罪之認定。
  (三)本件公訴人認被告丁○○、乙○○、丙○○、甲○○涉犯販
    賣第二級毒品罪嫌；無非以(1)被告乙○○部分1.被告乙○○
    部分自白。2.被告丁○○、丙○○供述。3.被告丁○○持用
    之0000000000電話通訊監察譯文及錄音帶6 捲。4.被告乙○○持用之0000000000電話通訊監察譯文及錄音帶2 捲。5.丁○○記帳之帳目。6.扣案之液態安非他命10公克、電子磅秤
    1 台、電動磨粉攪拌機1 台、壓製粉塊磚模具2 組、壓製千
    斤頂1 台、玻璃量杯1 個、木質桿棍1 支、夾鏈袋1 個(2)被
    告丁○○部分：1.被告丁○○自白。2.被告乙○○、丙○○
    供述。3.被告丁○○持用之0000000000電話通訊監察譯文及
    錄音帶6 捲。4.被告乙○○持用之0000000000電話通訊監察
    譯文及錄音帶2捲。5.丁○○記帳之帳目。6.扣案之液態安
    非他命10公克、電子磅秤1 台、電動磨粉攪拌機1 台、壓製
    粉塊磚模具2 組、壓製千斤頂1 台、玻璃量杯1 個、木質桿
    棍1 支、夾鏈袋1 個。(3)被告丙○○部分1.被告丙○○部分
    自白。2.被告乙○○、丁○○供述。3.被告丁○○持用之
    0000000000電話通訊監察譯文及錄音帶6 捲。4.被告乙○○
    持用之0000000000電話通訊監察譯文及錄音帶2 捲。5.被告
    丙○○持用之0000000000、0000000000電話通訊監察譯文及
    錄音帶8 捲。6.丁○○記帳之帳目。7.扣案之液態安非他命
    10公克、電子磅秤1 台、電動磨粉攪拌機1 台、壓製粉塊磚
    模具2 組、壓製千斤頂1 台、玻璃量杯1 個、木質桿棍1 支
    、夾鏈袋1 個。(4)被告甲○○部分1.被告乙○○、丁○○供
    述。2.被告丁○○持用之0000000000電話通訊監察譯文及錄
    音帶6 捲。3.被告乙○○持用之0000000000電話通訊監察譯
    文及錄音帶2 捲。4.被告丙○○持用之0000000000電話通訊
    監察譯文及錄音帶8 捲。5.被告甲○○持用之0000000000電
    話通訊監察譯文。6.丁○○記帳之帳目。7.扣案之液態安非
    他命10公克、電子磅秤1 台、電動磨粉攪拌機1 台、壓製粉
    塊磚模具2 組、壓製千斤頂1 台、玻璃量杯1 個、木質桿棍
    1 支、夾鍊袋1 個等，資為論據。
  (四)訊據被告丁○○、乙○○、丙○○、甲○○均否認有上開犯
    行，一致辯稱：並無上開犯行云云。
  (五)經查：依被告丁○○於警詢中之供述、固坦承被告乙○○提
    供甲基安非他命，交由被告丁○○保管。被告丁○○復於檢
    察官偵查中坦承確有保管乙○○所有之甲基安非他命無訛。
    被告乙○○於警詢及檢察官偵查中，亦供承並證明其與丁○○確有販賣甲基安非他命之犯行，被告丙○○於檢察官偵查
    中亦供稱曾向丁○○取得乙○○所有安非他命。被告甲○○
    亦確有向被告丁○○、乙○○購買安非他命等情，已如上述
    ；又被告乙○○、丁○○、丙○○就販賣安非他命部分，固
    已經其等於警詢及檢察官偵查中自白不諱；並有被告丁○○
    持用之0000000000電話通訊監察譯文及錄音帶6 捲、被告乙○○持用之0000000000電話通訊監察譯文及錄音帶2 捲。被
    告丙○○持用之0000000000、0000000000、被告甲○○持用
    之0000000000電話通訊監察譯文及錄音帶8 捲、丁○○記帳
    之帳目、以及扣案之物品可資佐證，然依上開起訴書所載，
    向被告等購買甲基安非他命之人，均僅係綽號而無確切之年
    籍、姓名、住所可資查證；被告丁○○、乙○○、丙○○、
    甲○○等4 人就上開部分又未供述各該次安非他命交易之時
    間、地點而無從認定；又查就上開關於92年3 月25日，交付
    丙○○安非他命5 兩，收取5000元，並未敘述究竟係與丙○○有共犯關係或出售於丙○○，就出售5 兩安非他命僅取得
    5000元是否有營利之意圖，並未敘明；另被告乙○○雖曾自
    白於92年年初，在丁○○住處，以一兩1 萬5 千元之價格，
    販賣第二級毒品甲基安非他命二次，被告甲○○已否認其事
    ，則此部分除被告乙○○自白外，並無其他積極事證證明其
    自白與事實相符，自難認定被吉乙○○有此部分犯罪行為，
    是被告等就此部分是否有販賣第二級毒品犯行尚有可疑，此
    外本院復查無其他確切證據，足資證明被告丁○○、乙○○
    、丙○○、甲○○等4 人確有此部分犯行，尚不能僅憑被告
    乙○○、丁○○、丙○○等人查無與事實相符之自白，以及
    上開證據，遽為被告等不利之認定，此部分被告丁○○、乙○○、丙○○、甲○○等被訴犯罪，尚屬不能證明，因公訴
    人認此部分與前開有罪部分有修正前刑法連續犯規定之適用
    ，此部分爰不另為無罪之諭知。
丙、乙○○、丁○○、丙○○被訴販賣第一級毒品部分及丁○○
    被訴製造第二級毒品部分，業經本院上訴審判決無罪確定。
據上論結，應依刑事訴訟法第369 條第1 項前段、第364 條、第
299 條第1 項前段，修正前毒品危害防制條例第4 條第2 項、第
18 條 第1 項前段、第19條第1 項、刑法第11條前段、第2 條第
1 項、第28條、第47條第1 項、95年7 月1 日修正施行前刑法第
28條、第47條、第56條，判決如主文。
本案經檢察官林敏惠到庭執行職務。
中    華    民    國    98    年    12    月    3     日
                  刑事第一庭    審判長法  官  周賢銳
                                      法  官  徐美麗
                                      法  官  黃仁松
以上正本證明與原本無異。
如不服本判決應於收受本判決後10日內向本院提出上訴書狀，其
未敘述上訴理由者，並得於提起上訴後10日內向本院補提理由書
狀（均須按他造當事人之人數附繕本）「切勿逕送上級法院」。
中    華    民    國    98    年    12    月    4     日
                                      書記官  林家煜
附錄本件判決論罪科刑法條：
毒品危害防制條例第4 條第2 項
製造、運輸、販賣第二級毒品者，處無期徒刑或7 年以上有期徒
刑，得併科新臺幣7 百萬元以下罰金。


司法院資訊處製作；財團法人民間司法改革基金會備份。
